臺灣新竹地方法院民事判決　九十二年度簡上字第一○二號
　　上　訴　人　乙○○
　　被上訴　人　甲○○
右當事人間請求清償債務事件，上訴人對於中華民國九十二年八月二十九日本院新竹
簡易庭九十二年度竹簡字第三○七號第一審判決提起上訴，上訴人並為訴之變更及追
加，本院於民國九十三年四月二十八日言詞辯論終結，判決如左：
    主    文
上訴駁回。
上訴人變更之訴駁回。
第二審及變更之訴訴訟費用由上訴人負擔。
    事    實
甲、上訴人方面：
  一、聲明：
    （一）原判決廢棄。
    （二）被上訴人應給付上訴人新台幣（下同）二十三萬四千元。
  二、陳述：除與原判決所載相同者，茲予以引用外，補稱略以：
    （一）上訴人於七十四年間因拍賣取得被上訴人所有之鐵牛車、農牌動力耕耘機
          、攻牙機各一台、車床二台及鑽床七台（以下簡稱系爭機器），而上開機
          器遭被上訴人破壞，致上訴人受有損害，而該等機器當時鑑定之價格為十
          三萬四千元，爰依法訴請被上訴人賠償十三萬四千元。
    （二）被上訴人積欠上訴人支票票款八萬元及機車費用三萬元共計十一萬元，迄
          未清償，現請求被上訴人給付此借款之利息共計十萬元。
  三、證據：引用原審所提出之證據。
乙、被上訴人方面：
  一、聲明：駁回上訴及變更之訴。
  二、陳述：除與原判決所載相同者，茲予以引用外，補稱略以：
    （一）上訴人所提出原審卷內之支票是伊簽發的，當時伊向上訴人借款八萬元，
          故簽發支票予上訴人，後此欠款連同積欠上訴人之會款均在另案即本院八
          十六年度竹簡字第四六六號民事事件中和解，現被上訴人未積欠上訴人任
          何款項。
  三、證據：引用原審所提出之證據。
丙、本院依職權調閱本院八十四年度竹簡字第四六六號、八十七年度竹簡字第二八四
    號、八十八年度竹簡字第一五七號民事卷宗全卷。
    理    由
壹、程序方面：
一、按訴之變更或追加，非經他造同意，不得為之。但第二百五十五條第一項第二款
    至第六款之情形，不在此限；訴狀送達後，原告不得將原訴變更或追加他訴，但
    有下列各款情形之一者，不在此限：二、請求之基礎事實同一者。，民事訴訟法
    第四百四十六條、第二百五十五條第一項第二款，定有明文。按在第二審為訴之
    變更或追加，非經他造同意，不得為之。但民事訴訟法第二百五十五條第一項第
    二款至第六款情形，不在此限。又請求之基礎事實同一者，縱於訴狀送達後，原
    告仍得將原訴變更或追加他訴，無須得被告同意，此觀民事訴訟法第四百四十六
    條第一項、第二百五十五條第一項第二款規定自明。原告於第二審為訴之追加，
    苟其請求之基礎事實同一者，即非法所不許。所謂請求之基礎事實同一，係指變
    更或追加之訴與原訴之主要爭點有其共同性，各請求利益之主張在社會生活上可
    認為同一或關連，而就原請求之訴訟及證據資料，於審理繼續進行在相當程度範
    圍內具有同一性或一體性，得期待於後請求之審理予以利用，俾先後兩請求在同
    一程序得加以解決，避免重複審理，進而為統一解決紛爭者，即屬之，最高法院
    九十年台抗字第二號裁判可資參照。
二、查本件上訴人於原審起訴主張其於強制執行程序拍得被上訴人所有之系爭機器，
    而被上訴人迄未交付，爰訴請被上訴人交付系爭機器；另被上訴人所積欠上訴人
    十一萬元，亦訴請被上訴人給付按年息百分之五計算之利息等情，上訴人於上訴
    時乃主張系爭機器部分，改依侵權行為損害賠償之法律關係，請求被上訴人賠償
    系爭機器於本院強制執行拍賣時鑑定之價格計十三萬四千元；另欠款部分之利息
    ，請求被上訴人給付十萬元等語，是在系爭機器部分之請求，上訴人所為之聲明
    及為訴訟標的之法律關係均與原審之請求不同，應屬訴之變更，被上訴人對上訴
    人所為訴之變更，雖未表示同意，然上訴人所為訴之變更前後，所據以主張之事
    實，均係針對系爭機器為其請求基礎，且上訴人於原審審理時亦已提出系爭機器
    鑑定價格資料，其於原審及本院所請求之各別利益，可認為有一體性，故其所為
    訴之變更，應合於民事訴訟法第二百五十五條第一項第二款之規定。是上訴人於
    本院所為訴之變更，尚屬有據，應予准許。至於上訴人於原審起訴主張被上訴人
    積欠其款項，其中支票票款八萬元及機車費用三萬元共計十一萬元之利息未付，
    爰請求被上訴人給付前開欠款按年息百分之五計算之利息，嗣於本院審理時，表
    明上開欠款之利息總計乃為十萬元，是上訴人於原審就此十一萬元欠款利息並未
    為確定或可得確定所欲請求金額之陳述，故其於本院審理時將此十一萬元欠款利
    息總額確定為十萬元，並未變更訴訟標的，應認僅係原審不明之處，補充其事實
    上之陳述，而無涉及訴之追加或變更，附此敘明。
貳、得心證之理由：
一、上訴人於原審起訴主張其於七十四年間，因被上訴人積欠款項未還，乃對被上訴
    人財產聲請強制執行，查封被上訴人所有之系爭機器，並由上訴人以八萬元拍定
    ，惟被上訴人並未將系爭機器交付，爰請求被上訴人交付系爭機器。另被上訴人
    積欠上訴人欠款十一萬元之利息未付，故訴請被上訴人按年息百分之五計算之法
    定利息等語。上訴人於上訴時主張被上訴人已將系爭機器破壞，而變更原審起訴
    之請求，乃訴請被上訴人賠償其因無法取得系爭機器所受之損害計十三萬四千元
    ，另欠款十一萬元部分之利息，訴請被上訴人給付十萬元等情。並聲明請求將原
    判決廢棄，被上訴人應給付上訴人二十三萬四千元等語。
二、被上訴人則以系爭機器係由法院拍賣，應由法院點交予拍定人，被上訴人並未占
    有上訴人之系爭機器，且上訴人之物之交付請求權，亦已罹於十五年之時效。另
    上訴人所提出原審卷內之支票是伊簽發的，當時伊向上訴人借款八萬元，後此借
    款連同積欠上訴人之會款均在另案即本院八十六年度竹簡字第四六六號民事事件
    中和解，被上訴人並已支付完畢等語，資為抗辯。
三、按「被上訴人於第一審以上訴人違約為由，請求賠償損害，至在原審主張契約已
    解除，請求返還價金，自不得謂非訴之變更。原審認其訴之變更為合法，被上訴
    人在第一審原訴之訴訟繫屬，即應因訴之變更而消滅，亦即第一審就原訴所為之
    裁判，應因合法的訴之變更而當然失其效力。原審僅得就變更之新訴審判，乃原
    審見未及此，竟為維持第一審就原訴已失效力之裁判之判決，自難謂合」，最高
    法院七十一年台上字第四○一四號判例可資參照。本件上訴人於本院審理時已就
    系爭機器部分之請求為訴之變更，並經本院准許其所為之訴之變更，已如前述，
    是上訴人在原審就系爭機器部分之訴訟繫屬，即因合法訴之變更而失其效力，可
    認為已經撤回，而生以變更後之新訴代替原訴之效果，本院自應僅就變更後之新
    訴為審理裁判，亦即僅對上訴人所主張請求系爭機器之損害賠償是否有理由加以
    審究，合先敘明。
四、次按除別有規定外，確定之終局判決就經裁判之訴訟標的，有既判力；又訴訟標
    的為確定判決之效力所及者，其再行起訴者，法院應依裁定駁回之，民事訴訟法
    第四百條第一項、第二百四十九條第一項第七款，分別定有明文。又訴訟法上所
    謂一事不再理之原則，乃指同一事件已有確定之終局判決者而言。其所謂同一事
    件，必同一當事人就同一法律關係而為同一之請求，若此三者有一不同，即不得
    謂為同一事件，自不受確定判決之拘束；訴訟標的之法律關係，於確定之終局判
    決中經裁判者，當事人之一造以該確定判決之結果為基礎，於新訴訟用作攻擊防
    禦方法時，他造應受其既判力之拘束，不得以該確定判決言詞辯論終結前，所提
    出或得提出而未提出之其他攻擊防禦方法為與該確定判決意旨相反之主張，此就
    民事訴訟法第三百九十九條第一項規定之趣旨觀之甚明，最高法院著有十九年上
    字第二七八號判例、四十二年台上字第一三○六號判例可稽。查上訴人前於八十
    七年間，即以侵權行為之法律關係，訴請被上訴人賠償系爭機器之損害計十三萬
    四千元，並經本院以八十七年度竹簡字第二八四號判決駁回上訴人之請求確定，
    業據本院依職權調閱上開民事卷宗全卷，核閱無訛，是上訴人現復依侵權行為之
    法律關係，訴請被上訴人賠償系爭機器之損害計十三萬四千元，揆諸前揭法律規
    定及判例意旨，顯屬無理，應予駁回。
五、再按和解成立者，與確定判決有同一效力，民事訴訟法第三百八十條第一項亦定
    有明文。上訴人主張被上訴人積欠其支票票款八萬元及機車費用三萬元共計十一
    萬元之利息未清償，而請求被上訴人給付十萬元等語，然為被上訴人所否認，辯
    稱與上訴人間所有債務均於另案以二十萬元和解完畢，且已全數支付和解金額予
    上訴人等語。經查，上訴人對有收訖二十萬元之事實並不爭執，且上訴人所稱之
    支票票款及機車費用計十一萬元之欠款及利息，已於兩造間另案八十四年度竹簡
    字第四六六號清償債務事件中為審理，此觀本院八十四年度竹簡字第四六六號民
    事卷宗第十一頁反面、第二十七頁正面、第二十八頁正面、第三十八頁正面上訴
    人於該事件中所提出之起訴狀、支票、借據及言詞辯論筆錄即明，而上開事件亦
    經兩造達成和解而終結，有和解筆錄附於上開卷宗第四十三頁可稽，是上訴人關
    於本件所主張支票及機車部分之欠款及利息，係在上開事件和解筆錄之範圍內甚
    明，故該支票及機車部分欠款之利息，應為上開事件即本院八十四年度竹簡字第
    四六六號和解筆錄之既判力所及，上訴人自不得再行請求前開支票及機車部分欠
    款之利息，故上訴人此部分之主張，於法亦屬無據，不應准許。
六、綜上所述，上訴人主張依侵權行為損害賠償之法律關係，訴請被上訴人給付十三
    萬四千元，尚乏所據，應予駁回；另上訴人主張依消費借貸之法律關係，訴請被
    上訴人給付十一萬元欠款之利息計十萬元，亦無足採，不應准許。原審就欠款利
    息部分為上訴人敗訴之判決，於法並無不合。上訴意旨指摘原判決不當，求予廢
    棄改判，為無理由。
七、結論：本件上訴及變更之訴均無理由，依民事訴訟法第四百四十九條第一項、第
    七十八條，判決如主文。
中　　　華　　　民　　　國　　九十三　　年　　　五　　　月　 　十四 　　日
                                  臺灣新竹地方法院民事第一庭
~B審判長法官　彭洪英
~B法　　　官　黃珮禎
~B法　　　官　王鳳儀
右為正本，係照原本作成。
本判決不得上訴。
~B法院書記官　王恬如
中　　　華　　　民　　　國　　九十三　　年　　　五　　　月　　 二十四　 日
